【裁判字號】    88,訴,1349
【裁判日期】    890313
【裁判案由】    違反水利法
【裁判全文】
台灣台中地方法院刑事判決                        八十八年度訴字第一三四九號
    公  訴  人  台灣台中地方法院檢察署檢察官
    被      告  己○○
    選任辯護人  梁宵良
    被      告  甲○○
    選任辯護人  許桂挺
    被      告  壬○○
    被      告  庚○○
    右二人共同
    選任辯護人  蔣志明
右列被告等因違反水利法案件，經檢察官提起公訴（八十八年度偵字第九九九四號）
，本院判決如左：
    主  文
己○○、甲○○連續結夥三人以上竊盜，各處有期徒刑拾月。
壬○○、庚○○結夥三人以上竊盜，各處有期徒刑玖月。
    事  實
一、己○○、甲○○均受自稱大甲溪第一區段聯合管理股份有限公司經理姓名不詳綽
    號「木瓜」之成年男子僱用，而與「木瓜」等盜採砂石成員共同基於意圖為自己
    不法所有之概括犯意，自民國八十八年四月七日起，於每日晚間九時起至翌日凌
    晨四時止，在台中縣清水鎮○○段大甲溪河川行水區高美堤防入口之欄柵處，持
    用無線電對講機在該堤防入口處把風，即負責管制車輛進入，隨時與在前述大甲
    溪河床內盜採砂石而駕駛挖土機、砂石車及補給車（負責提供油料予在場盜採砂
    石挖土機使用之小貨車）等人員聯絡通報有無警員查緝狀況，以使各該具共同犯
    意聯絡姓名不詳之人得以順利在前揭河川行水區內盜採砂石，並由砂石車將盜採
    取得之砂石由該入口處載出而運輸砂石，藉此方式牟取每日工資新台幣二千五百
    元之不法利益。壬○○與庚○○（曾於八十五年十月間，因重利案件，經台灣板
    橋地方法院判處有期徒刑八月、緩刑四年確定，目前仍在緩刑期間）則於八十八
    年四月十五日某時，受具共同竊盜犯意聯絡在上開地區駕駛挖土機盜採砂石綽號
    「怪獸」姓名不詳之成年男子，分別以每車五百元及每日二千元之代價所僱用，
    而均與「怪獸」等盜採砂石成員共同基於犯意之聯絡，分別負責在上開地點駕駛
    砂石車載運挖土機所盜採之砂石及駕駛油料補給車補給挖土機所需之油料。俟於
    八十八年四月十五日下午十一時許，經警會同台灣省第三河川局人員當場在上開
    地點，當場查獲己○○、甲○○在場負責把風、壬○○在場負責駕駛砂石車載運
    挖土機所盜採之砂石、庚○○在場負責駕駛油料補給車將該補給車停在入口與盜
    採區擋路，及等候補給在場盜採砂石之挖土機所需之油料、姓名不詳之成年男子
    一人駕駛挖土機一台在場盜挖砂石、另有一台挖土機（已有挖取砂石之痕跡）則
    停置於一旁，而扣得上開挖土機二部、壬○○所有車牌號碼ＦＨ─一一八號砂石
    車一部、車裝無線電一台及帳冊一本，庚○○所駕駛之油料車一部，甲○○所使
    用之無線電對講機一台及己○○所保管之大鎖及鑰匙一組，其中在場之挖土機司
    機則趁隙逃逸。迄至為警查獲時止，該址遭盜採區域之長寬高各約八十公尺、五
    十公尺及二、五公尺，計約一萬立方公尺，因而損害台中縣政府之權益。
二、案經台中縣警察局移送台灣台中地方法院檢察署檢察官偵查起訴。
    理  由
一、訊據被告己○○、甲○○、壬○○、庚○○等四人均矢口否認有右揭盜採砂石犯
    行，均辯稱：警訊筆錄之內容與渠等之供詞有出入云云，被告己○○另辯稱：伊
    係在上開柵欄處負責管制車輛進入，防止遭傾倒垃圾、廢土，伊不知有盜採砂石
    情事云云；被告甲○○並辯稱：因柵欄旁立有採砂石之告示牌，故伊不知木瓜等
    人係違法盜採砂石，伊在警訊中所寫自白書之內容，係伊在無線電所聽到之內容
    云云；被告壬○○尚辯稱：伊固受「怪獸」之人僱用，而在場載運砂石，惟伊不
    知「怪獸」等人是在盜採砂石云云；被告庚○○又辯稱：伊與謝壬○○是同學，
    壬○○找伊陪同前往右開河床，伊在壬○○之貨車上睡覺，並未把風，油料補給
    車補給一次可用一天，不用一直在那裏云云。惟查，（一）右揭犯罪事實，除被
    告甲○○之報酬為二千五百元外，餘均據被告己○○、甲○○、壬○○、庚○○
    四人分別在警訊中坦承不諱，被告甲○○於審理中更坦稱：「木瓜叫我說警察來
    時呼叫養樂多。」、「（木瓜叫你負責何？）有車子來，叫我在那裏開門，有貨
    車來會呼叫我，問我是否聯合管理公司之人，我說是就將門打開。」等語，核被
    告四人之供詞非惟彼此相符，且與證人即參與取締之偵查員乙○○、張維忠於偵
    查中及證人即參與取締之台灣省第三河川局巡防員辛○○、戊○○於審理中結證
    情節符合。此外，復有被告甲○○書具之自白書、台灣省第三河川局盜採土石取
    締紀錄、現場簡圖、現場照片及扣案之砂石車、推土機、油料車、無線電、帳冊
    及鑰匙等物可資佐證。被告甲○○雖辯稱：因伊之年紀比較小，所以伊之薪資為
    每日一千元，己○○才是二千五百元云云，惟被告甲○○與己○○係同時、同地
    一起受僱，薪水均為一日二千五百元乙節，業據己○○於審理中供明屬實，又渠
    二人既係負責共同在上開地點把風，而被告甲○○受僱時亦為年滿二十三歲之成
    年男子，豈有因被告己○○較年長四歲，二人之日薪即有一千五百元差距之理。
    再被告被告己○○、甲○○二人之工作時間均為每日晚間九時起至翌日凌晨四時
    止，計僅七小時，且所負責之工作復僅有看守上開入口柵欄，無需何專門技術，
    是渠二人苟非負責把風之竊盜共犯，其工資豈有高達每日二千五百元之理。另被
    告庚○○及上開姓名不詳之挖土機駕駛苟非企圖逃避查緝，何須摸黑工作，在場
    待命補給油料。而被告壬○○為砂石車司機，對政府嚴厲取締盜採砂石之政策不
    可能不知，如該採區係經合法申請許可採取，又何須於深夜時分才到溪底載運？
    足認渠等之目的顯為逃避警方查緝無疑。（二）被告庚○○於偵查中先係辯稱：
    伊只是隨壬○○同往當助手，當時伊在小貨車上休息云云，嗣於審理中則先係改
    稱：伊當時均在台北賣菜，因伊定於八十八年五月二十二日結婚，所以八十八年
    四月十五日當天伊係回雲林縣四湖鄉去發喜帖予壬○○，伊係在壬○○之車上睡
    覺云云，旋又改陳：警方查獲時伊在小貨車上，伊甫達現場時，小貨車就停在該
    處，當時因有很多警察拿手電筒照過來，有人跑過來，伊才開動該小貨車倒車，
    伊不知道小貨車是何人的，伊上小貨車是要休息，是壬○○叫伊上小貨車上休息
    ，是對講機上之人員與伊及壬○○對話云云，核其所供先後已有不符。又被告庚○○於警員抵達時，係坐在小貨車駕駛座上，並即開動該小貨車，撞到路樹，經
    警命被告庚○○下車，被告庚○○始下車乙節，業據證人鄭榮明、戊○○於審理
    中結證無訛，是被告庚○○苟真係為休息而坐上該小貨車，而其又不知該小貨車
    為何人所有，則衡諸常情，其當無坐上小貨車駕駛座休息，更無因看見有人走來
    ，即駛動該小貨車之理，且其開動小貨車之後，旋即撞到樹木，益徵其係因見警
    方到場查緝，在心虛慌張情急之下而開動車輛企圖逃逸。況其於偵查中既已供明
    ：「（平時均與壬○○在一起？）是，因他開車無聯（應係聊之誤）會邀我同行
    。」、「（當晚之油料車何人的？）怪獸的，是幫挖土機加油的，．．。」等語
    ，及於審理中供稱：「．．，油料補給車，補給一次可用一天，不用一直在那裏
    云云。」云云，益證其所辯不實，蓋苟其真係因發放喜帖而坐被告壬○○之砂石
    車始到現場，則其豈會知該小貨車為怪獸所有，又豈須於審理中改稱：伊不知該
    小貨車為何人所有云云。另被告庚○○雖提出林金水寫立之證明書一紙及喜帖一
    張為證，惟其苟真自八十一年一月起迄至案發時止，均在台北賣菜，並因發放喜
    帖始搭上被告壬○○之砂石車抵達現場，則其儘可於警偵訊時即供明此情，俾供
    查證，其不為此，反於偵查中為上開與此相左之供詞，並遲至八十八年七月二十
    七日本院審理時始以此情置辯，且經核復與事實不符，自難據為有利於被告庚○○之認定。（三）被告己○○及甲○○雖另辯稱：苟渠二人係負責把風，則警察
    甫抵達現場時，渠二人豈有上前查看，而不逃走之理，足證渠二人並非竊盜共犯
    云云。惟查，警員當時係駕駛一般之自小客車抵達現場，從外觀上無法得知係警
    察駕駛，且被告己○○、甲○○二人上前盤問該等警員所駕駛之自小客車時，渠
    二人尚不知車上之人是警察，又警察到達上開入口處後，旋即控制住被告己○○
    二人等節，已經證人鄭榮明證陳在卷，且為被告己○○於審理中所是認，是渠二
    人顯係因負責把風，並因不知駛來自小客車為警察所駕駛，始上前查看，自難因
    渠二人不知車內之人為警察而仍上前查看乙情，據為渠二人無把風故意之認定。
    （四）被告四人之警訊筆錄均係依據被告四人之供詞所製作，當時並均有錄音，
    惟錄音帶因台中縣警察局刑警隊經濟組整修廳舍而查尋無著等情，業據證人丁○○、吳權源及丙○○於審理中陳明在卷，並有台中縣警察局八十九年一月十四日
    八三七號函附卷可憑，參以被告甲○○於審理中所供「（自白書你寫的？）是的
    ，．．。」、「木瓜叫我說警察來時呼叫養樂多。」、「（木瓜叫你負責何？）
    有車子來，叫我在那裏開門，有貨車來會呼叫我，問我是否聯合管理公司之人，
    我說是就將門打開。」等語，核與其於警訊中所供情節及自白書內容相符。又證
    人戊○○於審理中結證：「．．，（我們）衝下去，先看到載油桶小貨車，再看
    到砂石車，後才去挖土機那裏。」等語，證人辛○○於審理中結稱：「．．我們
    衝下去，車（即小貨車）是停橫的，後（該車）繞過來撞到樹。」等語，均核與
    被告蔡孝袓於警訊中所供：「．．．，我則在入口到盜採區○路○○路順便等候
    挖土機沒有油料時以便補給。」等語情節相符，且警訊筆錄均經被告四人簽名、
    按捺指印等節，亦有各該警訊筆錄在卷可憑，被告四人空言辯稱警訊筆錄之記載
    有誤云云，顯非可採。未查，被告四人採取砂石之地點均位於河川行水區內，有
    台中縣政府會勘取締紀錄附卷可憑，其等在河川行水區內採取砂石之行為顯已損
    害台中縣政府之權益。綜上所述，足認被告四人於警訊中之自白均核與事實相符
    ，堪可採信，至渠四人事後翻異前詞，均核與事實不符，要係卸責之詞，尚難憑
    採。事證明確，被告四人犯行均堪認定。
二、核被告被告己○○、甲○○、壬○○、庚○○等人所為，均係犯刑法第三百二十
    一條第一項第四款結夥三人以上竊盜罪、水利法第九十二條之一第一項中段之罪
    。上揭遭盜採之區域離堤防約二百至二百五十公尺，依當時遭所盜挖之程度，對
    堤防尚無立即之危險乙節，業據證人鄭榮明於審理中陳明在卷，且經查復無其他
    積極證據，足認被告等人之所為，事實上已有發生公共危險之虞，尚難遽以水利
    法第九十二條之一第一項後段之罪相繩，併此敘明。被告己○○、甲○○二人、
    「木瓜」與上開在場之挖土機司機等人間；被告壬○○、庚○○二人與「怪獸」
    及上開在場之挖土機司機間等人，均有犯意聯絡及行為分擔，均為共同正犯。被
    告甲○○與己○○二人上開先後多次犯行，時間緊接，犯罪構成要件相同，顯均
    係基於概括之犯意反覆為之，均為連續犯，應各依刑法第五十六條之規定，論以
    一罪並加重其刑。又被告四人所犯刑法第三百二十一條第一項第四款、水利法第
    九十二條之一第一項中段，均係一行為觸犯二罪名，均應依刑法第五十五條之規
    定從一重之刑法第三百二十一條第一項第四款結夥三人以上竊盜罪處斷。爰分別
    審酌被告四人犯罪之動機、目的、手段、所參與之程度、其行為所造成之危害及
    犯罪後之態度等一切情狀，各量處如主文所示之刑。上開扣案挖土機二部、砂石
    車一部、車裝無線電一台、帳冊一本、油料車一部、無線電對講機一台及大鎖、
    鑰匙一組均非直接供被告四人犯本罪所用之物，爰不予宣告沒收，附此敘明。
據上論斷，應依刑事訴訟法第二百九十九條第一項前段，水利法第九十二條之一第一
項中段、刑法第十一條前段、第二十八條、第五十六條、第三百二十一條第一項第四
款、第五十五條，判決如主文。
中    華    民    國    八十九    年        三      月      十三        日
                                        法  官  江  奇  峰
右正本證明與原本無異。
如不服本判決，應於送達後十日內向本院提出上訴狀(須附繕本)，上訴於台灣高等
法院台中分院。
                                        書記官
中    華    民    國    八十九    年      三        月      十六        日
附錄論罪科刑法條
刑法第三百二十一條第一項第四款：
犯竊盜罪而有左列情形之一者，處六月以上五年以下有期徒刑：
四、結夥三人以上而犯之者。
水利法第九十二條之一第一項中段：
因而損害他人權益者，處三年以下有期徒刑、拘役或科或併科四千元以上二萬元以下
罰金。


司法院資訊處製作；財團法人民間司法改革基金會備份。
